臺灣高雄地方法院刑事判決　　　　　　95年度簡上字第1329號
上　訴　人
即　被　告　乙○○
上列上訴人因偽造文書案件，不服本院高雄簡易庭民國95年10月
5 日95年度簡字第5914號第一審判決（聲請簡易判決處刑案號：
95年度偵緝字第1855號）提起上訴，本院合議庭認不得以簡易判
決處刑，改依通常程序自為第一審之判決，判決如下：
    主  文
原判決撤銷。
乙○○無罪。
    理  由
一、聲請簡易判決處刑意旨略以：被告乙○○於民國90年6 月10
    日下午2 時45分許，騎乘其阿姨王惠英所有之車牌號碼UEE-
    187 號輕型機車，行經高雄市○○區○○路與自強路口之際
    ，因違規無照駕駛及闖紅燈，遭值勤員警歐正陽攔車取締，
    詎其為規避處罰，竟基於偽造私文書並持以行使之犯意，冒
    用「丙○○」之名義，在高雄市政府警察局高市警刑字第BO
    O614242 號舉發違反道路交通管理事件通知單（下稱舉發通
    知單）上，偽簽「丙○○」之姓名，以示「丙○○」為實際
    違規駕駛人及其業已收受該舉發通知單之意，再將該舉發通
    知單交與歐正陽收執，足生損害於道路交通管理之正確性及
    丙○○。嗣因丙○○發現不明交通違規紀錄，經報警循線追
    查後，始悉上情，因認被告涉犯刑法第216 條、第210 條之
    行使偽造私文書罪嫌。
二、按被告未經審判證明有罪確定前，推定其為無罪；犯罪事實
    ，應依證據認定之，無證據不得認定犯罪事實。又不能證明
    被告犯罪者，應諭知無罪之判決，刑事訴訟法第154 條、第
    301 條第1 項分別定有明文。次按，認定犯罪事實所憑之證
    據，雖不以直接證據為限，間接證據亦包括在內，然而無論
    直接證據或間接證據，其為訴訟上之證明，須於通常一般人
    均不致有所懷疑，而得確信其為真實之程度者，始得據為有
    罪之認定，倘其證明尚未達到此一程度，而有合理之懷疑存
    在時，即難遽採為不利被告之認定，最高法院著有76年臺上
    字第4986號判例可資參照。又依刑事訴訟法第161 條第1 項
    規定，檢察官就被告犯罪事實，應負舉證責任，並指出證明
    之方法。因此，檢察官對於起訴之犯罪事實，應負提出證據
    及說服之實質舉證責任。倘其所提出之證據，不足為被告有
    罪之積極證明，或其指出證明之方法，無從說服法院以形成
    被告有罪之心證，基於無罪推定之原則，自應為被告無罪判
    決之諭知，最高法院亦著有92年臺上字第128 號判例可參。
三、檢察官認被告涉犯前開罪嫌，無非係以被告之供述、證人丙
    ○○、王惠英、歐正陽之證述、本件舉發通知單為依據。然
    訊據被告則堅詞否認有何上開行使偽造私文書犯行，辯稱：
    前開車牌號碼UEE-187 號輕型機車，平常雖均係伊在使用，
    且伊亦未曾將該機車借與他人使用，但該機車之車牌，曾於
    90年6 月間遺失，嗣伊騎乘該機車外出時，遭高雄市政府警
    察局新興分局警員攔查，發現該機車未懸掛車牌，遂將該機
    車予以查扣，而伊並無於90年6 月10日下午2 時45分許，騎
    乘上開機車違規經警舉發之情，又伊不認識丙○○，更無冒
    用丙○○名義於本件舉發通知單上簽名之犯行等語。經查：
(一)、證人歐正陽於90年6 月10日下午2 時45分許，在高雄市○○
    區○○路口，發現騎乘懸掛UEE-187 號車牌機車之駕駛人有
    闖越紅燈之交通違規行為，遂加以攔檢，並對該駕駛人掣發
    高市警刑字第B00000000 號舉發通知單，然該駕駛人為證人
    歐正陽舉發後，卻冒用「丙○○」名義，在上開舉發通知單
    上之收受通知聯者簽章欄內，偽造「丙○○」之簽名等事實
    ，業據證人丙○○於警詢（見警卷第1 、2 頁）、偵訊（見
    偵1 卷第12頁）、證人歐正陽於偵訊（見偵1 卷第11頁）中
    證述明確，並有前開舉發通知單在卷可稽（見警卷第9 頁）
    ，堪以認定。又車牌號碼UEE-187 號輕型機車，係登記於被
    告阿姨王惠英名下，但該機車均係由被告持有、使用之事實
    ，業據被告自承在卷，核與證人王惠英於警詢（見警卷第3
    至5 頁）、偵訊（見偵2 卷第40頁）中之證述情節相符，復
    有該機車之車籍查詢資料附卷可證（見偵2 卷第21頁），亦
    足認定。
(二)、關於騎乘懸掛UEE-187 號車牌機車，而在前開舉發通知單上
    偽造「丙○○」簽名之人，是否為被告乙節，固經證人歐正
    陽於其第1 次接受偵訊時證述：伊對被告口卡片上所示之被
    告面貌有點印象，伊開單舉發之對象，比較像被告，而非丙
    ○○云云（見偵1 卷第11頁），且被告亦自承上開車牌號碼
    UEE-187 號輕型機車未經其出借與他人使用，而其復無法舉
    證證明其持有之前開UEE-187 號車牌曾有遺失之情。然證人
    歐正陽於被告到庭應訊之另次偵訊中又證述：被告是否為伊
    開單舉發之對象，伊已經忘記了等語（見偵2 卷第27頁），
    而參以證人歐正陽第1 次接受偵訊之時間為94年10月27日，
    距離案發時已超過4 年，時間相隔甚久，按理其記憶當無法
    清晰無誤，且證人歐正陽於案發當時僅因攔檢交通違規而見
    過該違規駕駛人1 次，衡情亦不會對該違規駕駛人留下深刻
    之印象，而此由其於第1 次接受偵訊中所為之證述內容，並
    未能肯認被告係本案之違規駕駛人，即可為佐，是證人歐正
    陽於其第1 次接受偵訊所為之上開證詞，既有前揭難以遽行
    採認之因素存在，自無從以之為不利於被告之認定；又於上
    開交通違規遭舉發翌日（即90年6 月11日），被告騎乘未懸
    掛車牌之前開輕型機車，因交通違規而為高雄市政府警察局
    新興分局中山路派出所員警蔡瑞展舉發，並當場將該機車移
    置保管等情，有高雄市監理處南區分處96年3 月7 日高市監
    南二字第0961100204號函，及函附之高雄市政府新興分局92
    年6 月5 日高市警新分七字第0920009186號函、高雄市政府
    警察局新興分局查扣車輛登記表附卷足證（見本院卷第66至
    69頁，至本院卷第70頁所附之高雄市政府警察局新興分局96
    年3 月16日函，雖函覆稱無將上開機車移置保管之情，然此
    顯與上開文書資料所示情形不符，又該高雄市政府警察局新
    興分局96年3 月16日函，係事後查詢過去資料所為之回覆，
    不免會有發生疏漏、錯誤情形，故應較無可採），而被告於
    90年6 月11日騎乘上開機車違規遭舉發時，該機車既未懸掛
    車牌，且時間距離本案之交通違規，又僅相隔1 天，則其辯
    稱係因前開UEE-187 號車牌遺失，以致有他人使用該車牌而
    肇生本案乙節，即非無據；再者，證人丙○○於偵訊中證述
    ：伊與被告並不相識，且伊除了小時候曾到高雄遊玩以外，
    並未曾到過高雄等語（見偵1 卷第12頁），要與被告辯稱其
    與證人丙○○不相識乙情相符，則若謂被告有為本件犯行，
    其係如何知悉證人丙○○之身分資料、何以會冒用全然不相
    識之證人丙○○名義在上開舉發通知單上簽名？實有所疑；
    況被告於偵訊中，曾經檢察官當庭命其書寫「丙○○」字樣
    20次，而本院就該等字跡與上開舉發通知單上之「丙○○」
    字跡為比對結果，亦未發現其有何相似之處；此外，檢察官
    謂被告為本件犯行之動機，係為規避交通違規之處罰，惟於
    本案發生後之翌日，被告有交通違規而為警攔查舉發情事，
    業如上述，則被告若係為規避交通違規之處罰而為本件犯行
    ，其何以於僅有相隔1 日之90年6 月11日之交通違規中，又
    未冒用「丙○○」名義？此要與常情未合，而除此之外，卷
    內又無其他證據，證明被告有何為本件犯行之動機存在，益
    徵被告應非本件犯行之行為人。從而，依卷內所存之事證，
    就被告是否為前開犯行，尚有諸多合理之懷疑無法排除，自
    難遽為不利於被告之認定。
(三)、至證人王惠英於警詢中雖曾陳稱：被告先前有發生類似冒用
    他人身分之情形云云（見警卷第4 頁），然其嗣於偵訊中已
    改口證述：伊不知道被告是否曾冒用他人姓名（見偵2 卷第
    40頁），而本院審酌證人王惠英於警詢中所述內容並不明確
    ，且被告先前是否曾有冒用他人身分情形，要與其有無為本
    件犯行，並無邏輯或論理法則上之必然性，要無從以之作為
    判認被告是否為上開犯行之證據。另被告聲請就上開舉發通
    知單之「丙○○」筆跡與其筆跡送鑑定，欲證明其未為本件
    犯行，並聲請本院調查其上開車牌號碼UEE-187 號輕型機車
    目前遭查扣於何處乙節，關於前者部分，被告並未能提出合
    適而足資比對之筆跡供本院送請相關機關鑑定（蓋依本院職
    務上所知，國內相關機關進行筆跡鑑定時，均要求提出與比
    較對象時間相近之筆跡，方能進行比對，而被告前揭於偵訊
    中當庭書寫之「丙○○」字樣，距前開舉發通知單之「丙○
    ○」簽名時間，已超過5 年之久，自無從以該2 者進行比對
    ），是此項證據要屬不能調查；而關於後者部分，與被告是
    否有為上開犯行，並無重要關係，是前開證據均應無再行調
    查之必要，被告所請，要屬無據，併予敘明。
四、綜上，檢察官認被告涉犯前開罪嫌所憑之證據，尚未達於通
    常一般之人均不致有所懷疑，而得確信其為真實之程度，依
    刑事訴訟制度「倘有懷疑，即從被告之利益為解釋」、「被
    告應被推定為無罪」之原則，即難據以為被告不利認定。此
    外，復查無其他積極之證據，足資認定被告有何行使偽造私
    文書犯行，原審未予詳察，遽予論科，尚有未洽，被告上訴
    指摘原判決不當，為有理由，自應由本院撤銷原判決，而為
    被告無罪判決之諭知。
五、按檢察官聲請以簡易判決處刑之案件，經法院認為有第451
    條之1 第4 項但書之情形者，應適用通常訴訟程序審判之，
    刑事訴訟法第452 條定有明文；且對於簡易判決之上訴，準
    用刑訴法第3 編第1 章及第2 章之規定，管轄第二審之地方
    法院合議庭受理簡易判決上訴案件，應依通常程序審理。其
    認案件有刑訴法第452 條之情形者，應撤銷原判決，逕依通
    常程序為第一審判決，法院辦理刑事訴訟簡易程序案件應行
    注意事項第14項亦有規定；本件原審依承辦檢察官聲請簡易
    判決處刑，對被告論罪科刑，經本院撤銷原判決，改判被告
    無罪，已詳如前述，足認檢察官聲請簡易判決處刑為不適當
    ，而有刑事訴訟法第451 條之1 第4 項但書第3 款之情形，
    故依前揭規定，應由本院合議庭逕依通常程序審理後，自為
    第一審判決，檢察官如不服本判決，仍得於法定上訴期間內
    ，向管轄之第二審法院提起上訴，附此敘明。
據上論斷，應依刑事訴訟法第455 條之1 第3 項、第452 條、第
369 條第1 項前段、第364 條、第301 條第1 項，判決如主文。
本案經檢察官甲○○到庭執行職務。
中　　華　　民　　國　　96　　年　　4 　　月　　30　　日
                  刑事第五庭    審判長法　官 李嘉興
                                      法  官 張金柱
                                      法  官 陳君杰
以上正本證明與原本無異。
如不服本判決，應於判決送達後10日內，向本院提出上訴狀。
中　　華　　民　　國　　96　　年　　4 　　月　　30　　日
                                      書記官 陳昱良
